【裁判字號】    99,訴,387
【裁判日期】    991214
【裁判案由】    妨害性自主罪
【裁判全文】
臺灣屏東地方法院刑事判決               99年度訴字第387號
公  訴  人  臺灣屏東地方法院檢察署檢察官
被      告  黃麟應
選任辯護人  王建元律師
上列被告因妨害性自主案件，經檢察官提起公訴（98年度偵字第
5693號），本院判決如下：
    主  文
黃麟應無罪。
    理  由
一、公訴意旨略以：被告黃麟應前於民國98年間，因與吳○真（
    真實姓名年籍詳卷，下稱A 母）交往，繼而認識其女林○蒨
    （警卷代號00000000號，81年8 月生，真實姓名年籍詳卷，
    下稱A 女）。詎被告基於強制性交之犯意，於98年4 月13日
    21時許，帶同A 女至屏東縣屏東市○○○街132 號「荷蘭村
    」汽車旅館某房間內，在A 女業已出手推卻、表示拒絕意思
    之下，仍憑恃力氣較大而強行以陰莖插入陰道之方式，接續
    對A 女強制性交得逞2 次。因認被告涉犯刑法第221 條第1
    項之強制性交罪嫌。
二、按犯罪事實應依證據認定，無證據不得認定犯罪事實，又不
    能證明被告犯罪者，應諭知無罪之判決，刑事訴訟法第154
    條第2 項、第301 條第1 項分別定有明文。另告訴人之告訴
    ，係以使被告受刑事訴追為目的，是其陳述是否與事實相符
    ，仍應調查其他證據以資審認，必告訴人所述被害情形無瑕
    疵可指，且就其他方面調查又與事實相符，其供述始足據為
    判決之基礎（最高法院52年台上字第1300號、32年上字第65
    7 號判例意旨參照）。再刑事訴訟法第161 條第1 項明定檢
    察官就被告犯罪事實，應負舉證責任，並指出證明之方法；
    倘其所提出之證據，不足為被告有罪之積極證明，或其闡明
    之證明方法，無從說服法官以形成被告有罪之心證，基於無
    罪推定原則，自應為被告無罪判決之諭知（最高法院92年台
    上字第128 號判例所示意旨可參）。
三、訊據被告固坦認前與A 母交往、因而認識A 女，惟堅決否認
    有何犯行，辯稱：伊和A 女在一起時只是開導她一些事情、
    與之看電視吃東西，沒有其他不法行為等語。公訴意旨認被
    告涉有前開妨害性自主罪嫌，無非以證人即告訴人A 女指訴
    內容暨疑似性侵害事件驗傷診斷書等為其主要論據。
四、經查：
（一）A 女雖於警詢、偵訊及本院審理中，迭證遭到被告強制性
      交，然究其所述，卻有如下前後反覆、悖於事實或違反常
      情之處：
    1.關於遭到性侵害之時間，A 女於警詢、偵訊時先稱「發生
      在98年4 月13日」、「因為我會把體重記在月曆上，還要
      看健身房的課程，所以對案發時間有印象」（見警卷第5
      頁、本院卷第84頁），後於本院審理中改口「我確定案發
      時間係98年4 月14日，因被告當天打好幾通電話給我，我
      在警詢時看過通聯紀錄，應該以通聯紀錄所示時間才準，
      先前向檢察官所說的月曆記載日期不對，蓋記憶未必準確
      」（見本院卷第92、93頁、第94頁反面、第95頁），顯示
      說詞迭有出入，果若A 女確遭被告強迫與之性交，衡情對
      此身心重大創傷及恐怖、屈辱之不快經驗，理當留有深刻
      難忘之痛苦印象、記憶必然不易抹滅，應不致對於相關情
      節出現如前所呈之供述不一，已見A 女所言之有疑；遑論
      本案警卷中並未附具任何被告與A 女之通聯紀錄，警詢內
      容亦未提到任何關於核對通聯之情形，嗣後偵訊時檢察官
      乃詢問A 女為何記得案發時間，其係明確表示因為利用月
      曆記載體重、看健身房課程而有印象，詎A 女於本院審理
      中始首次提及「警詢時有看過通聯紀錄」，並改稱「案發
      時間應以通聯紀錄為準」，益徵其對案發時間之認知含糊
      未明、記憶印象不清，該指訴內容自難遽然憑採。
    2.況依A 女屢次指稱：案發當天被告早上9 點打手機找我、
      要約我出來，中午12點又找一次，最後我有答應他，而約
      好晚上8 點在屏東市區「寶雅生活館」見面，之後我坐上
      被告駕駛的自小客車，和他一起買東西、進「荷蘭村」汽
      車旅館106 或120 號房，期間被告曾用手機跟我媽通過話
      ，後來直到晚上11點我才和被告分開云云（見警卷第5 頁
      以下，本院卷第84頁以下、第95頁），惟觀被告持用門號
      0000000000號於98年4 月間與A 女持用門號0000000000號
      、A 母持用門號0000000000號之通聯紀錄，毫無任何通話
      情形吻合A 女指訴內容（未見收發話時間及基地台位置符
      合該等情境之時點），且查「荷蘭村」汽車旅館於98年4
      月間之房客登記資料，復無任何關於前開A 女指稱之被告
      開車進住、房間號碼等情，有上開通聯紀錄、電子地圖、
      房客登記資料、汽車車籍查詢結果等件附卷足憑（見卷附
      通聯紀錄暨電子地圖各1 份、本院卷第15-20 頁），更證
      無論依A 女先後指稱之98年4 月13日或14日抑或4 月間任
      何一天認定犯罪時點，均屬有疑。
    3.另究A 女與被告平常之通話情形，A 女先於偵訊中指訴「
      被告來電大部分是要找我媽，少部分是要找我單獨出去，
      但我會推說沒空而拒絕他的邀約，僅案發這次有答應被告
      」（見本院卷第84頁），後於本院審理中卻迭稱「我和被
      告不熟，不記得他平常來電找我做什麼」、「被告平常會
      打電話找我，但只有案發當天才說到要單獨約我出去」、
      「我記得被告平常來電找我是要透過我找我媽」（見本院
      卷第93頁反面），如此呈現一再反覆，並有刻意含糊與被
      告聯繫情形及通話目的之傾向；考諸上開通聯紀錄，可見
      被告和A 女以手機聯絡之頻率非少，乃自98年4 月10日0
      時21分初次聯絡時起，迄至同年5 月9 日18時48分末次聯
      絡時止，總共144 次雙向通聯，有接通者每次約有9至454
      秒不等之通話時間，其中同年4 月10日、14日、15日、18
      日、20日尚有諸多凌晨時間之聯絡情形（見卷附通聯紀錄
      1 份），則以如此頻率之聯繫，A 女猶對「被告平時來電
      用意究係不復記憶、傳話找人或另有談事」等單純事實說
      詞含糊，併就「為何與自稱不熟之被告曾在凌晨時間聯絡
      」一事未能提出任何說明（見本院卷第95頁），亟不合理
      ；據此，A 女既對與被告往來關係之陳述一再隱晦不明，
      顯然其言「案發當天被告來電邀約後遭強制性交」乙節同
      非無疑。
    4.關於前往「荷蘭村」汽車旅館之緣由，A 女於偵訊、本院
      審理中屢稱：案發當天我赴約後，被告帶我去買東西，之
      後被告一直不告訴我再來要去哪裡，我問了好幾次他都沒
      有正面回答，接著被告就直接開車載我去汽車旅館，我原
      本很想下車，但還是跟被告進去吃東西、看電視，然後就
      遭到強制性交云云（見本院卷第84頁反面、第92頁以下）
      ，則A 女既於來到汽車旅館之前，便察覺被告有隱匿、含
      糊前往汽車旅館之異常行為，並於抵達汽車旅館後即想下
      車，顯然其已警覺被告恐有不良動機，衡情到汽車旅館之
      際便應儘速離去、以免不測，惟A 女反其道而行，竟偕同
      被告進入汽車旅館，與之吃東西、看電視，無疑其指訴情
      節悖於常理。
    5.關於在「荷蘭村」汽車旅館內之案發經過，A 女於偵訊、
      本院審理中迭稱：我搭被告的車一起進入汽車旅館，進房
      後坐在床上吃東西、看電視，不久被告對我強制性交1 次
      ，接著用手機去電找我媽，但我沒聽清他們談什麼，而我
      被性侵害故感覺被告很可怕、不想和他在一起，惟該通話
      結束後，我們還是在房內吃東西，被告就又對我強制性交
      1 次，至整段過程中我都沒有呼救，末由被告開車載我離
      去云云（見本院卷第85頁反面以下、第93、94頁），則若
      如A 女所陳，其於蒙受性侵害後深感恐懼、亟欲逃離，顯
      有充分時間、機會在被告持用手機時趁隙逃走，或至少應
      試圖大聲呼救，然A 女捨此不為，反而繼續停留房內並和
      被告一起吃東西，且搭乘被告車輛一起離去現場、未曾自
      行奔向櫃臺或使用電話向旅館人員求援，實不合理；遑論
      A 女另稱：第2 次遭性侵害時約於晚上10點，而當天一直
      到晚上11點我才和被告分開各自回家云云（見本院卷第86
      頁、第95頁），則A 女既然始終不曾指訴被告有何控制行
      動之舉，殊難想像其歷經2 度性侵害後，仍可與被告平和
      相處近1 小時才分開回家，同見A 女指訴內容和事理相違
      。
    6.關於案發後驗傷之情形，A 女一方面稱「本來不敢跟別人
      講，約隔了數十日才跟同學許婷茵、哥哥講這件事，不久
      媽媽聽說後，要我壓下來、不要告被告，但是我想要告被
      告，所以還是去驗傷」（見本院卷第86頁反面以下），另
      一方面又反覆稱「我想要告被告才去驗傷，不過又想聽媽
      媽的話，故看診時即便媽媽不在身邊，我仍自己編理由向
      醫生說『我的處女膜裂傷係因前與男友發生性關係』，但
      其實案發前我沒有男友也沒有性經驗」、「驗傷時我說過
      『我的處女膜裂傷係因前與男友發生性關係』、醫生因此
      記載在驗傷診斷書中，不過這一點是我媽媽叫我要這樣講
      的」（見本院卷第87頁反面、第95頁反面、第94頁，警卷
      第10頁）。觀諸A 女所言，其究竟係「自己編造理由」或
      「母親指示說詞」才向醫生表示「處女膜裂傷係因與男友
      之性關係」，已見前後不一；何況A 女若在驗傷之際忽然
      改變心意，欲順從母親而不再提告，顯應立刻離開醫院、
      放棄蒐證即可，殊無必要蓄意捏造事由謊稱處女膜裂傷與
      被告無涉、以此迂迴方式繼續進行驗傷，反之A 女若已沈
      澱數十日而決定提告、不顧母親意願仍前往驗傷，顯應向
      醫生按情供述，方能對所欲訴究之被告罪嫌核實蒐證，當
      無理由於母親未在身旁施壓、較得自由陳述之情狀下，尚
      蓄意捏造不實性關係來說明處女膜裂傷緣由、作出此違反
      提告蒐證目的之舉，惟A 女針對何以出現前開兩相矛盾之
      立場，始終無法提出何等合理之解釋（見本院卷第95頁反
      面），猶見其關於本案之說詞確實有疑。
    7.末觀A 女於98年5 月15日警詢時先稱「不記得被告有何特
      徵」（見警卷第9 頁），後於99年11月9 日本院審理中卻
      謂「我記得被告腋下有一顆很大的黑痣」（見本院卷第96
      頁），稽之警詢時距離案發時點較近，理應印象較為深刻
      、記憶較為清晰，斯時A 女已言不記得被告有何特徵而未
      就此向警方提出任何說明，詎於其後越一年半之久，A 女
      竟能突然回想起被告身體特徵，誠難想像；何況本院當庭
      勘驗被告之腋下，根本查無任何黑痣之類的身體特徵，有
      99年11月30日審判筆錄所示勘驗結果、當庭拍攝被告腋下
      之照片附卷為憑（見本院卷第107 頁反面、第117-118 頁
      ），更證A 女所言與事實不符、無從遽採。
    8.綜上，A 女指訴內容呈現諸多前後反覆、悖於事實或違反
      常情之處，自難作為何等不利於被告之認定，從而被告有
      無A 女所謂強制性交犯行，顯具合理之懷疑。
（二）至公訴意旨提出之驗傷診斷書，頂多只能證明A 女處女膜
      有陳舊性裂傷之客觀事實，顯然未可認定該傷勢係因被告
      何等行為所造成，且A 女業已明白表示驗傷時的確說過前
      與男友發生性關係造成處女膜裂傷、醫生據此記載在驗傷
      診斷書中等節，俱詳前述，益徵該驗傷診斷書所示內容無
      從認定和被告之關連性；又證人林○宏（偵卷代號000000
      00A 號，告訴人之兄，真實姓名年籍詳卷，下稱A兄 ）、
      A 兄女友楊佳惠和A 女同學許婷茵之證述內容（見偵卷第
      14、21頁，本院卷第22頁），僅係獲悉本案的經過、尚非
      指證被告之犯罪事實，當無從採為不利於被告之認定，且
      無傳訊該等證人到庭之必要，一併敘明。
（三）末查，被告雖在本件偵審程序中始終無法具體說明與A 女
      私交情形暨彼此電話聯繫、單獨出遊之緣由及目的，並就
      有無主動邀約A 女前往汽車旅館、前往汽車旅館用意、兩
      人獨處時間以及其與A 母交往情形，皆呈說詞含糊、矛盾
      反覆等情，但被告本無自證清白之義務，公訴人既然無法
      提出積極證據證明確有本件強制性交之構成要件行為，自
      難僅憑被告答辯未周便遽以罪刑相繩，乃屬當然。
五、綜上所述，公訴意旨所為舉證尚無法遽然推論被告之被訴罪
    嫌，此外復查無其他積極證據，足資認定其有何犯行，揆諸
    首揭說明，自應就被告為無罪之諭知。
據上論斷，應依刑事訴訟法第301 條第1 項，判決如主文。
本案經檢察官許英輝到庭執行職務
中    華    民    國    99    年    12    月    14    日
                  刑事第四庭  審判長法  官  莊鎮遠
                                    法  官  李謀榮
                                    法  官  江振源
以上正本證明與原本無異
如不服本判決，應於判決送達後10日內向本院提出上訴書（應附
繕本），其未敘述上訴理由者，應於上訴期間屆滿後20日內補提
理由書於本院，上訴於臺灣高等法院高雄分院。
中    華    民    國    99    年    12    月    15    日
                                    書記官  潘豐益

司法院資訊處製作；財團法人民間司法改革基金會備份。
